臺灣基隆地方法院基隆簡易庭小額民事判決
111年度基小字第1640號
原      告  謝承吉  



            郭文玲  



被      告  SRI WAHYUNI(中文姓名:優妮)

上列當事人間損害賠償事件，本院於民國111年10月13日言詞辯
論終結，判決如下：
    主  文
被告應給付原告謝承吉新臺幣壹萬元，及自民國一百一十一年七
月十三日起至清償日止，按週年利率百分之五計算之利息。
被告應給付原告郭文玲新臺幣壹萬元，及自民國一百一十一年七
月十三日起至清償日止，按週年利率百分之五計算之利息。
原告其餘之訴駁回。
訴訟費用新臺幣壹仟元，其中新臺幣貳佰元由被告負擔，餘由原
告負擔。 
本判決主文第一項得假執行，但被告如以新臺幣壹萬元為原告謝
承吉預供擔保，得免為假執行。
本判決主文第二項得假執行，但被告如以新臺幣壹萬元為原告郭
文玲預供擔保，得免為假執行。
原告其餘假執行之聲請駁回。
    事實及理由
一、按民事案件涉及外國人或構成案件事實中牽涉外國地者，即
    為涉外民事事件，應依涉外民事法律適用法定法域之管轄及
    法律之適用（最高法院98年度台上字第1695號判決意旨參照
    ）。次按外國人關於由侵權行為而生之債涉訟者之國際管轄
    權，我國涉外民事法律適用法並未規定，即應類推適用民事
    訴訟法第1條第1項、第15條第1項、第22條規定，認被告住
    所地、侵權行為地之法院，俱有管轄權（最高法院97年度台
    抗字第185號裁定要旨參照）。第按關於由侵權行為而生之
    債，依侵權行為地法，但另有關係最切之法律者，依該法律
    ，涉外民事法律適用法第25條定有明文。查本件被告為印尼
    籍人士，有被告中華民國居留證影本在卷可稽，而原告主張
    被告應依侵權行為之法律關係給付原告精神慰撫金，顯係依
    據私法之法律關係涉訟，故本件屬涉外民事事件。而被告居
    留地址（基隆市○○區○○街000巷00號）於本院轄區，且原告
    主張被告於通訊軟體LINE（下稱LINE）與原告之對話內有侵
    害原告人格權之言論，而原告居住於本院轄區，已閱覽上開
    侵害人格權言論，而發生原告主張之人格權受侵害之結果，
    堪認本院屬侵權行為結果發生地，是依前開說明，本院即有
    管轄權，又揆諸前開法律規定，依侵權行為地法即中華民國
    法律為準據法，合先敘明。
二、原告起訴之主張：
　  被告於民國110年9月間受雇於原告謝承吉之姐訴外人謝淑玲
    擔任家庭看護工，即至基隆長庚醫院照顧生病住院之原告謝
    承吉母親，因原告郭文玲在環保公司擔任清潔人員外派至基
    隆長庚醫院上班，經常會至病房探視原告謝承吉之母，因而
    漸與被告熟識。110年11月23日原告謝承吉以LINE傳訊息給
    被告：「照顧好我媽媽是妳應該做好的，因為我看了三天的
    監視器，一直看到妳躺在沙發看手機，還有我也沒有跟我姐
    姐說，如果妳不想做可以跟我姐姐說，我們可以再請別的看
    護」、「還有請妳有空多幫我媽媽按摩，因為三天我只看到
    妳幫我媽媽按摩三次而已」，竟引起被告不悅，不僅用LINE
    語音檔以英文辱罵原告謝承吉：「You fucking bitch,fuck
    ing asshole,you know that?I take good care of your f
    ucking mother,understand?Fucking bastard,and you?Com
    eback and take care of your mother,fucking bitch.」
    ，「你也會line，你自己顧你阿媽，你知道嗎？回來啊！Fu
    cking bastard.」，LINE文字訊息辱罵原告謝承吉：「你他
    媽白癡，…？你不敢假裝你在乎他媽的白癡。…」、「不要把
    我帶到你他媽的問題」；另於LINE語音檔以英文辱罵原告郭
    文玲：「You fucking bitch,fucking asshole,you know t
    hat?I take good care of your fucking mother,understa
    nd?Fucking bastard,and you?Comeback and take care of
     your mother,fucking bitch.」，顯已對原告等之人格造
    成貶損，爰依侵權行為法律關係，提起本件訴訟，並聲明：
    ㈠被告應給付原告謝承吉新臺幣（下同）50,000元，並自起
    訴狀繕本送達翌日起至清償日止，按週年利率百分之五計算
    之利息；㈡被告應給付原告郭文玲50,000元，並自起訴狀繕
    本送達翌日起至清償日止，按週年利率百分之五計算之利息
    。
三、被告之答辯：
　　伊承認起訴書之內容，但原告要求金額於伊而言負擔太重，
    且原告郭文玲有到伊現任雇主家打伊。
四、本院之判斷：
  ㈠原告主張被告於前揭時、地，有對原告為前揭辱罵行為，業
    據其提出原告謝承吉LINE截圖、原告郭文玲LINE截圖、LINE
    語音檔錄音光碟為證，且為被告所自認，自堪信原告主張為
    真實。
  ㈡按人格權為抽象法律概念，其內容與範圍，每隨時間、地區
    及社會情況之變遷而有所不同，基於人性尊嚴與個人主體性
    之維護，及人格發展之完整，88年4月21日修正公布之民法
    第195條第1項乃增訂「不法侵害其他人格法益而情節重大」
    等文字，以求對於人格法益為周全之保障；又以言語、文字
    辱罵、譏諷他人，係貶抑他人之人的尊嚴，破壞他人個人主
    體性及人格之完整，屬侵害他人人性尊嚴之人格法益，是以
    一方對他方之辱罵行為，而損及他方人格尊嚴，且情節重大
    ，被害人自得依民法第195條第1項規定請求賠償相當之金額
    。經查，被告於前揭時、地以LINE傳送辱罵原告之言詞，有
    卷附原告謝承吉LINE截圖、原告郭文玲LINE截圖、LINE語音
    檔錄音光碟在卷可憑，雖無第三人知悉其事，客觀上不生社
    會上對其評價貶損之情事，惟其以：你他媽的、白痴、fuck
    ing bitch、fucking asshole、Fucking bastard、fucking
     mother等粗鄙之穢語辱罵原告，並侮辱原告謝承吉之母親
    ，嚴重污衊原告，足以貶抑原告之人格尊嚴，已損及原告之
    人格法益，且情節重大。被告既有故意不法侵害原告之人格
    法益且情節重大之行為，則被告自應對原告負損害賠償責任
    。故原告主張依據侵權行為法則，請求被告應賠償其非財產
    上損害，核屬有據。
　㈢又按關於慰撫金之多寡，應以被害人精神上所受之苦痛為準
    據，亦應審酌被害人之地位、家況及加害人之地位，俾資為
    審判之依據，故應就兩造之身分、職業、教育程度、財產及
    經濟狀況，用以判斷非財產上損害之慰撫金數額（最高法院
    51年度台上字第223號判例意旨、86年度台上字第511號判決
    意旨參照）。蓋慰藉金係以精神上所受無形之痛苦為準，非
    如財產損失之有價額可以計算，究竟如何始認為相當，自應
    審酌被害人及加害人之地位、家況、並被害人所受痛苦之程
    度、與其他一切情事，定其數額。經查，原告謝承吉為國中
    畢業，110年度之所得為65,000元，財產總額為144,813元、
    原告郭文玲為高職畢業，110年度之所得為171,834元，財產
    總額為1,016,890元；被告為印尼籍人士，學經歷不明，110
    年度並無財產等情，此經本院依職權調閱原告之戶籍資料、
    兩造之稅務電子閘門財產所得調件明細表在卷可稽，爰斟酌
    兩造之學經歷、財產狀況、被告之加害行為態樣及原告之受
    害程度等一切情況，認原告請求精神慰撫金各以10,000元為
    適當，逾此範圍之請求則屬無據，應予駁回。
　㈣按給付無確定期限者，債務人於債權人得請求給付時，經其
    催告而未為給付，自受催告時起，負遲延責任。其經債權人
    起訴而送達訴狀，與催告有同一之效力；又遲延之債務，以
    支付金錢為標的者，債權人得請求依法定利率計算之遲延利
    息；應付利息之債務，其利率未經約定，亦無法律可據者，
    週年利率為百分之五，此觀民法第229條第2項、第233條第1
     項前段、第203條規定甚明。本件金錢賠償之給付係一無確
    定期限之給付，而本件民事起訴狀繕本於111年7月12日送達
    被告，則原告請求被告應給付自起訴狀繕本送達之翌日即11
    1年7月13日起至清償日止，按週年利率百分之五計算之法定
    遲延利息，為有理由，應予准許；其逾此範圍之請求，為無
    理由，應予駁回。
五、從而，原告依侵權行為之法律關係，請求被告給付原告謝承
    吉10,000元，及自起訴狀繕本送達翌日即111年7月13日起至
    清償日止，按週年利率百分之五計算之利息；被告給付原告
    郭文玲10,000元，及自起訴狀繕本送達翌日即111年7月13日
    起至清償日止，按週年利率百分之五計算之利息；為有理由
    ，應予准許；逾此範圍之請求，為無理由，應予駁回。
六、本件事證已臻明確，兩造其餘攻擊、防禦方法及舉證，經本
    院審酌後，認對於判決結果均無影響，爰不一一論述，併此
    指明。　　　　　　　　
七、本件訴訟費用即第一審裁判費1,000元，由被告負擔200元（
    計算式：1,000元×20,000元/100,000元＝200元，元以下四捨
    五入），餘由原告負擔。
八、本件係適用小額程序為被告敗訴之判決，依民事訴訟法第43
    6條之20規定，應依職權宣告假執行，併酌情宣告被告預供
    相當之擔保金額後，得免為假執行。
九、據上論結，原告之訴為一部有理由，一部無理由，依民事訴
    訟法第436條之23、第436條第2項、第79條、第85條第1項、
    第87條第1項、第389條第1項第3款、第392條第2項之規定，
    判決如主文。
中　　華　　民　　國　　111 　年　　10　　月　　27　　日
                  基隆簡易庭法  官　周裕暐　　　　　
以上正本係照原本作成。
對於本件判決如有不服，應於收受送達後20日內向本院提出上訴
書狀，上訴於本院合議庭，並按他造當事人之人數附具繕本。
當事人之上訴，非以判決違背法令為理由不得為之，上訴狀應記
載上訴理由，表明下列各款事項：
(一)原判決所違背之法令及其具體內容。
(二)依訴訟資料可認為原判決有違背法令之具體事實。
中　　華　　民　　國　　111 　年　　10　　月　　27　　日
                            書記官　謝佩芸